【裁判字號】    98,基簡,237
【裁判日期】    981231
【裁判案由】    給付服務費
【裁判全文】
臺灣基隆地方法院民事判決
原      告  大鼎保全股份有限公司
法定代理人  甲○○
訴訟代理人  劉興業律師
複  代理人  丙○○
被      告  碧海擎天公寓大廈管理委員會
法定代理人  乙○○
訴訟代理人  陳士偉
            王延平
上列當事人間給付服務費事件，本院於民國98年12月21日言詞辯
論終結，判決如下：
    主  文
被告應給付原告新臺幣萬肆仟元，及自民國九十八年三月十四
日起至清償日止，按年息百分之五計算之利息。
原告其餘之訴駁回。
訴訟費用由被告負擔五分之一，餘由原告負擔。
本判決得假執行。
    事實及理由要領
一、原告起訴主張：
  (一)緣被告於民國（下同）96年10月15日分別於原告及大鼎公寓
    大廈管理維護股份有限公司（下稱大鼎公寓）簽訂委託管理
    契約書（下稱系爭契約），約定自96年10月1日至97年9月30
    日止，由原告及大鼎公寓分別派員前往被告社區，執行管理
    維護及安全管制之工作，被告則應按月分別支付原告管理服
    務費新臺幣（下同）293,025元及大鼎公寓每月261,975元，
    共計每月555,000元，並約定系爭契約屆滿前一個月，被告
    如未以書面通知原告終止契約，系爭契約即自動延長執行3
    個月。然系爭契約期間屆滿後，依約系爭契約自動延長，97
    年9月13日被告內部會議上進行大樓管理及保全公司遴選，
    原告及大鼎公寓以第一順位得標，本以為雙方應可順利繼續
    續約，故於97年9月15日即開始清洗水塔至97年10月13日，
    詎料被告無預警於97年10月12日來函通知要求原告及大鼎公
    寓服務至97年10月31日撒哨，雙方同意於97年10月31日移轉
    交接。惟被告迄今就97年10月份積欠原告及大鼎公寓管理服
    務費共計555,000元，僅計付405,626元，尚欠149,374元未
    給付。
  (二)依系爭契約約定，水塔應每年清洗一次，大鼎公寓已於原契
    約期間內之96年11月間，進行過一次水塔清洗之工作。至97
    年10月間，因被告遲未決定是否於新一年度繼續委託原告及
    大鼎公寓管理該社區，依約原告及大鼎公寓即延長服務期間
    ，遂委由大鼎公寓再進行水塔清理之工作，自應由被告負擔
    該筆清洗費用22,000元，縱認自97年9月30日至同年10月31
    日，此一個月期間，雙方並無任何書面契約，原告及大鼎公
    寓於97年9月15日至10月13日清洗水塔之工作，致被告受有
    利益即無法律上原因，原告自得對被告主張民法第179條不
    當得利。
  (三)對於被告答辯復主張以：原告於97年10月29日發函之用意，
    係系爭合約即將終止，而當時被告尚有積欠原告服務費未付
    清，造成原告公司資金調度上困難，遂提議被告將積欠之服
    務費能於原告撤哨後10日內一次付清，原告並未同意被告所
    主張應扣抵之金額，並於97年11月24日另發函聲明原告於97
    年10月29日之發函失效。且被告並沒有於10 日內即97年11
    月10日一次付清，故雙方97年10月31日之服務費付款同意書
    並不成立。
  (四)又大鼎公寓已於97年12月20日將對被告之債權讓與原告，原
    告據本件起訴並為通知被告，故合計被告應給付原告之金額
    為171,374元（計算式：管理費149374＋清洗水塔費用22000
    ＝171374），為此提起本件訴訟等語。
二、被告對於原告主張清洗水塔費用22,000元不爭執，並對於原
    列應扣款中延誤96年度公安申報導致名譽受損12,000元部分
    表示不主張扣抵，其餘答辯略以：
  (一)就97年10月份給付原告及大鼎公寓管理服務費共計405,626
    元，尚欠149,374元之金額，原係扣除原告及大鼎公寓於履
    行系爭契約時因管理疏失所生損害，計有：(1)撤回催繳管理
    費訴訟作業之支票無法兌現1,500元，(2)林輝弘毀損鐵捲門
    訴訟案延誤費用5,000元，(3)延誤96年度公安申報導致名譽
    受損12,000元，(4)定存單未辦理續存利息差額43,863元，(5)
    管理費訴訟延誤作業費69,000元，(6)管理費訴訟資料遺失作
    業費7,000元，(7)江清陽訴訟案作業費7,000元，(8)96年8月
    至97年10月警衛室電話費透支費用3,311元，(9)遺失住戶鑰
    匙之配鎖費700元。
  (二)對於上開(1)至(7)項原告及大鼎公寓於履行系爭契約時因管理
    疏失所生損害，原告公司業已於97年10月29日來函，表示同
    意自97年10月份管理費用中扣除。
三、經查，原告主張原告及大鼎公寓分別於96年10月15日與被告
    簽訂委託管理契約書即系爭契約，約定自96年10月1日至97
    年9月30日止，由原告及大鼎公寓分別派員前往被告社區，
    執行管理維護及安全管制之工作，被告則應按月分別支付原
    告管理服務費293,025元及大鼎公寓每月261,975元，共計每
    月555,000元，嗣系爭契約屆期，雙方同意於97年10月31 日
    移轉交接，惟被告迄今就97年10月份積欠原告及大鼎公寓管
    理服務費共計555,000元，僅計付405,626元，尚欠149,374
    元未給付，又大鼎公寓已於97年12月20日將對被告之債權讓
    與原告，原告據本件起訴並為通知被告等事實，業據提出與
    其所述相符之系爭契約書、債權讓與協議書、97年10月12日
    函及任務移轉書等件為證，且均為被告所不爭執，堪信為真
    實。
四、按解釋意思表示，應探求當事人之真意，不得拘泥於所用之
    辭句，民法第98條定有明文；而解釋契約，固須探求當事人
    立約時之真意，不能拘泥於契約之文字，但契約文字業已表
    示當事人真意，無須別事探求者，即不得反捨契約文字而更
    為曲解，最高法院17年上字第1118號判例意旨參照。觀諸原
    告97年10月29日之函文內容，其上記載略以：「一、貴會來
    函要求本公司應付款項如下表（表略，即上開被告答辯中(1)
    至(7)項，除(3)延誤96年度公安申報導致名譽受損12,000元，
    原告不同意外，其餘均同意）。二、本公司同意支付133,36
    3元，扣除清洗水塔22,000元，尚需支付貴社區111,363元。
    三、貴會尚未支付本公司服務費如下：8、9、10月份服務費
    各55,000元，保證票支票號碼XB0000000金額541,800元、支
    票號碼XB0000000金額618,200元。四、上述費用請於本公司
    撤哨後10日內付清。五、應付社區新臺幣111,363元，請由
    10月份服務費中扣除。六、服務費付款同意書（如附件）請
    於97年10月31日簽署，交本公司人員。」。另觀諸該服務費
    付款同意書其上記載略以：「備註：上述金額經97年11月8
    日管理委員會例會討論扣款事宜（96年延誤公安申報導致名
    譽受損12,000元）且經大鼎保全股份有限公司同意後始得扣
    款」。則對照該函文及服務費付款同意書，原告公司於97年
    10月29日之函文中表示就上開被告答辯中(1)至(7)項應扣款項
    目，除(3)延誤96年度公安申報導致名譽受損12,000元不同意
    外，其餘均同意，並先行繕打服務費付款同意書，於該服務
    費付款同意書備註記明扣款事宜（延誤96年度公安申報導致
    名譽受損12,000元），可解釋得知原告公司當時之真意即係
    就上開被告答辯中(1)至(7)項應扣款項目，除第(3)項不同意外
    ，其餘均同意之意。復據原告提出被告委員會97年11月11日
    函覆原告之函文，其上記載經被告委員會97年11月8日召開
    例會決議，96年延誤公安申報導致名譽受損12,000元，應由
    原告公司賠償等語，以及原告提出原告97年11月24日函覆被
    告之函文，其上亦記載原告公司認為被告上開函文內容，與
    雙方之前協商結果有異，原告公司礙難接受等語，可知，雙
    方當時僅就延誤96年度公安申報導致名譽受損12,000元部分
    協商，並未就上開被告答辯中(1)至(7)項應扣款項目中其餘項
    目協商，更益徵，原告就上開被告答辯中(1)至(7)項應扣款項
    目，除第(3)項96年延誤公安申報導致名譽受損12,000元不同
    意外，其餘均同意之意。
五、又按非對話而為意思表示者，其意思表示，以通知達到相對
    人時，發生效力；但撤回之通知，同時或先時到達者，不在
    此限，民法第95條第1項定有明文。經查，原告公司於97年
    10月29日發函被告表示同意被告所主張之應扣款項（即被告
    答辯中(1)至(7)項）等語，惟復於97年11月24日另發函被告表
    示，因對於被告97年11月11日函文中所記載應扣款金額礙難
    接受，故原告前於97年10月29日之函文即失去效用等語；惟
    揆諸上開法律規定，原告公司前於97年10月29日之函文既已
    到達被告而發生效力，除非另有同時或先時到達之撤回意思
    表示，原告復而於97年11月24日另發函被告表示前開函文失
    效，即與法無據。況原告公司於97年10月29日發函被告同時
    函附服務費付款同意書與被告，且被告委員會亦簽署同意，
    則兩造即成立協議，基於契約自由原則，凡無違反公共秩序
    、善良風俗者，均為有效契約，而該服務費付款同意書上又
    無記載任何停止或解除條件，則兩造間契約即成立並生效，
    若欲終止或解除契約，除有合乎法定事由得單方解除或終止
    契約外，當需兩造合意始得為之。是以，原告主張於97年11
    月24日發函被告表示原告前於97年10月29日之函文失去效用
    ，既為單方意思表示，自不生解除或終止上開兩造協議即服
    務費付款同意書之效果。
六、從而，本件兩造間上開協議即服務費付款同意書既認屬有效
    ，則原告主張被告應給付積欠管理費149,374元，即應扣除
    兩造同意之應扣款項目即被告答辯項目中：(1)撤回催繳管理
    費訴訟作業之支票無法兌現1,500元，(2)林輝弘毀損鐵捲門
    訴訟案延誤費用5,000元，(4)定存單未辦理續存利息差額43,
    863元，(5)管理費訴訟延誤作業費69,000元，(6)管理費訴訟
    資料遺失作業費7,000元，(7)江清陽訴訟案作業費7,000 元
    ，以上共計133,363元，則扣除後應計為16,011元（000000
    0000000＝16011）。另被告抗辯96年8月至97年10月警衛室
    電話費透支費用3,311元，以及遺失住戶鑰匙配鎖費700元，
    亦應自原告主張之管理費中扣除，經查，系爭契約第4條約
    定，留駐人員保全投幣式電話由甲方（即被告）負擔500元
    ，超出部分由乙方（即原告）支付，又系爭契約第8條第4項
    亦約定，乙方（即原告）依據本約執行委託業務時，因疏失
    或過失所發生之損失，乙方應負損害賠償責任，且有被告提
    出之中華電信股份有限公司繳費證明單以及鑰匙收據在卷可
    稽，經核無誤，是以，被告上開抗辯自為可採，故合計上開
    金額4,011元（3311＋700＝4011）自應由被告應給付管理費
    中扣除之，則經扣除後被告應給付之金額應計為12,000元（
    0000000000＝12000）。末，被告既已對於原告主張清洗水
    塔費用22,000元不爭執，則總計原告主張被告應給付之金額
    應為34,000元（管理費12000＋清洗水塔費用22000＝34000
    ）
七、綜上所述，本件原告依系爭契約請求被告給付34,000元，及
    自起訴狀繕本送達之翌日即98年3月14日起至清償日止，按
    年息5％計算之利息，為有理由，應予准許；其逾此範圍之
    請求，為無理由，應予駁回。
八、又本件命被告給付部分，係就民事訴訟法第427條第1項規定
    適用簡易程序訴訟所為被告敗訴之判決，爰依民事訴訟法第
    436條第2項、第389條第1項第3款之規定，依職權宣告假執
    行。
九、據上論結，本件原告之訴為一部有理由、一部無理由，依民
    事訴訟法第79條、第389條第1項第3款，判決如主文。
中    華    民    國    98    年    12    月    31    日
                  基隆簡易庭法  官  蔡聰明
以上正本係照原本作成。
對於本件判決如有不服，應於收受送達後20日內向本院提出上訴
書狀，上訴於本院合議庭，並按他造當事人之人數附具繕本。
中    華    民    國    98    年    12    月    31    日
                            書記官  詹小瑤

司法院資訊處製作；財團法人民間司法改革基金會備份。
